臺灣高等法院刑事判決
111年度上易字第744號
上  訴  人  
即  被  告  林靖雨



上列上訴人因妨害名譽案件，不服臺灣臺北地方法院111年度審
易字第6號，中華民國111年3月31日第一審判決（起訴案號：臺
灣臺北地方檢察署110年度偵字第24741號），提起上訴，本院判
決如下：
    主  文
上訴駁回。
    犯罪事實
一、林靖雨於民國110年5月13日11時許，在臺北市○○區○○路0段0
    號5樓，以電腦設備連接網際網路，登入暱稱為「HelloGirl
    s」帳號並進行「英雄聯盟」遊戲時，與暱稱為「Coda」之
    同隊隊友陳冠廷於遊戲過程中意見不合，而於該場次聊天室
    對話期間互有不滿，在同隊隊友暱稱「幫召喚師取個名字」
    、「SilverChao」、「00000000」之多數人得以共見共聞之
    頻道聊天室內，先向遊戲暱稱「Coda」之陳冠廷稱「你名字
    給我」、「我馬上指名罵你」，待陳冠廷回稱「陳冠廷」後
    ，林靖雨已知悉使用暱稱「Coda」帳號者之真實姓名，並可
    知同隊隊友均得查悉此資訊，並得將使用「Coda」帳號之人
    與現實生活中之陳冠廷進行連結，竟基於公然侮辱之犯意，
    在特定多數人得共聞共見之同隊頻道內傳送「陳冠廷你真的
    是低能」、「陳冠挺阿低能阿」等文字，足以貶損陳冠廷之
    人格及其在「英雄聯盟」網路社群中之社會評價。
二、案經陳冠廷訴由臺中市政府警察局第三分局報告臺灣臺中地
    方檢察署呈請臺灣高等檢察署令轉臺灣臺北地方檢察署檢察
    官偵查起訴。
    理  由
壹、程序部分：
    本院認定事實所引用之下列證據資料（包含供述證據、文書
    證據等），並無證據證明係公務員違背法定程序所取得。又
    檢察官、被告林靖雨於原審準備程序、審理時及本院審理時
    ，對原審及本院所提示之被告以外之人審判外之供述，包括
    供述證據、文書證據等證據，就證據能力均未表示爭執，且
    迄言詞辯論終結前並未聲明異議，亦無顯有不可信之情況與
    不得作為證據之情形，本院審酌上開證據資料製作時之情況
    ，尚無違法不當及證明力明顯過低之瑕疵，認為以之作為證
    據應屬適當，是依刑事訴訟法第159條至第159條之5規定，
    本院所引用供述證據及文書證據等，均有證據能力。
貳、實體部分：
一、事實之認定：
　  訊據上訴人即被告林靖雨固坦承於上開時間，以暱稱「Hell
    oGirls」之帳號，登入「英雄聯盟」網路遊戲，並於同隊頻
    道聊天室內傳送「陳冠廷你真的是低能」、「陳冠挺阿低能
    阿」等文字，惟矢口否認有何公然侮辱犯行，辯稱：「這個
    遊戲雖然是公開畫面，傳送的話只有5位隊友看得到，其他
    玩家進來看不到，我沒有跟對方(告訴人陳冠廷)要名字，是
    他自己報名字的，遊戲中大家都是罵來罵去，我們是吵架，
    氣勢要壓過對方，英雄聯盟這個環境跟本人完全無法連結，
    對告訴人並沒有影響，告訴人不會因為我罵他而在現實社會
    中造成任何損害，洵無公然侮辱犯行。」云云。經查：
  ㈠被告以暱稱「HelloGirls」之帳號，於前開時間，登入「英
    雄聯盟」網路遊戲，並於同隊頻道內傳送「陳冠廷你真的是
    低能」、「陳冠挺阿低能阿」等文字等情，業據被告於警詢
    、偵查、原審及本院審理時均坦承不諱（見偵23701卷第17
    至23頁；偵24741卷第13至16頁；原審卷第33至37、45至50
    頁；本院卷第51頁），並經證人即告訴人陳冠廷於警詢、偵
    查之證述綦詳（見偵23701卷第27至29頁；偵24741卷第14、
    15頁），且有英雄聯盟遊戲截圖3紙附卷可資佐證（見偵237
    01卷第31至35頁），足信為真實。
　㈡被告辯稱遊戲中僅5名隊友可以看到，不算公然云云。然：
　1.按刑法第309條第1項公然侮辱罪之所謂「公然」，係指不特
    定或特定多數人得以共見共聞之狀態，不以實際上果已共見
    共聞為必要（參照司法院釋字第145號解釋、院字第2033號
    、第2179號解釋意旨）；又司法院大法官釋字第145號解釋
    ：「本院院字第2033號解釋所謂多數人，係包括特定之多數
    人在內，至其人數應視立法意旨及實際情形已否達於公然之
    程度而定。應予補充說明」；且刑法公然侮辱罪，不以指名
    道姓之對象為限，如係針對特定人或可推知之人所發之言論
    ，即足當之。
　2.被告傳送「陳冠廷你真的是低能」、「陳冠挺阿低能阿」等
    文字至同隊頻道聊天室時，依前揭英雄聯盟遊戲截圖3紙所
    顯示之同隊成員除被告及告訴人外，另包含暱稱為「幫召喚
    師取個名字」、「SilverChao」、「00000000」之同隊隊友
    共3人，而有特定之多數人參與，足認被告傳送之文字，已
    處於特定多數人可共見共聞之狀態，是被告傳送該等文字時
    ，自有將訊息內容使特定多數人得以知悉之意思甚明，是被
    告於上開遊戲聊天室傳送前揭文字，係屬特定多數人得共見
    共聞之公然狀態無疑。其所辯非公然云云，不足採信。
　㈢被告又辯稱其無侮辱之意，僅係雙方爭執云云。惟：
　1.刑法第309條第1項公然侮辱罪所稱之「侮辱」，係指以言語
    、文字、圖畫或動作，表示不屑、輕蔑或攻擊之意思，足以
    對於個人在社會上所保持之人格及地位，達貶損其評價之程
    度而言。
　2.被告傳送「陳冠廷你真的是低能」、「陳冠挺阿低能阿」等
    文字，以「低能」形容告訴人，顯係就告訴人之智力為嘲諷
    ，而屬貶抑、輕蔑之不雅言詞，被告以上開詞語形容告訴人
    ，顯係以此輕蔑、嘲諷、鄙視之詞語，達使人難堪之目的，
    係對告訴人人格特質所為之攻擊言論，依一般社會通念，已
    足以貶損告訴人之人格及社會評價，客觀上核屬侮辱人之言
    語無訛。復衡以被告為智識能力正常、有社會歷練經驗之成
    年人，理應知悉上開文字用語足以貶損告訴人之人格及社會
    上評價、名譽，猶執意為之，其主觀上自有妨害告訴人名譽
    之故意甚明。被告辯稱其無侮辱犯意云云，要不足採。
  ㈣被告另辯稱其並未向告訴人要名字，且傳送文字之對象無法
    跟告訴人本人產生連結，未造成告訴人任何損害云云。然：
　1.按個人於網路空間上以匿名或假名與他人進行遊戲、交易及
    往來，彼此間固可能未知他人之真實身分及姓名，然其來往
    活動仍須依賴個人於網路空間之化身身分、角色以交互建構
    ，故個人以匿名、假名所創設之網路化身與其所在之網路社
    群成員間，亦同具專屬於該群組及平台，就其網路身分因與
    他成員陸續往來互動所逐漸產生、型塑之人際關係、名譽及
    評價，與真實社會並無差異，是行為人只要對該網路化身之
    身分有所認識，並知悉其行為將影響屬相同社群之其他網路
    使用者對該網路化身之名譽、信用等人格評價有所貶損，亦
    應受法律規範。
　2.被告以暱稱「HelloGirls」、告訴人以暱稱「Coda」共同以
    5名玩家組隊參與英雄聯盟線上遊戲等情，業據告訴人於警
    詢及偵查中陳述在卷（見偵23701卷第28頁、偵24741卷第15
    頁），且為被告自承在卷。
　3.觀之被告與告訴人於同隊頻道聊天室之對話內容：「暱稱He
    lloGirls：一群智障。暱稱Coda：你罵誰你要說清楚阿，你
    一直對著空氣罵我都不知道你在幹嘛。暱稱HelloGirls：誰
    答腔我就罵誰，低能，連被罵都不知道。暱稱Coda：所以你
    在罵我低能ㄇ？暱稱HelloGirls：你名字給我，我馬上指明
    罵你。暱稱Coda：陳冠廷。萊～。暱稱HelloGirls：陳冠廷
    你真的是低能，法院我去過3次每次都贏，真想看看你本人
    啥樣子」、「暱稱Coda：你指名阿，別對著空氣說。暱稱He
    lloGirls：陳冠挺阿低能阿，玩個坦躲後面阿」等語（見偵
    23701卷第31至35頁）。可知本件係因被告先傳送「一群智
    障」之貶抑文字於聊天室後，告訴人詢問被告辱罵之對象為
    何人，被告即要求告訴人提供姓名，經告訴人提供後，被告
    隨即以上開侮辱性文字指稱告訴人所提供姓名而為公然辱罵
    之行為無訛。
　4.質之被告於原審審理時供承：「帳號暱稱HelloGirls確實是
    我的帳號，我有傳送『你名字給我，我馬上指明罵你』」等語
    (見原審卷第47頁)，被告既明確要求告訴人提供真實姓名，
    則告訴人所提供之該姓名，即與真實世界中之告訴人產生直
    接連結。證人即告訴人陳冠廷於原審審理時亦證稱：「同隊
    隊友暱稱『SilverChao』是我的高中同學，我原本就跟他認識
    ，即使被告在網路遊戲中侮辱我，也會連結到我的真實生活
    。」等語(見原審卷第37頁)。益見被告前揭所辯，殊無足採
    。
  ㈤綜上所述，被告所辯，均屬事後卸責之詞，無足憑採。本件
    事證明確，被告公然侮辱犯行，洵堪認定，應依法論科。
二、核被告所為，係犯刑法第309條第1項之公然侮辱罪。
三、維持原判決及駁回上訴之理由：
  ㈠本院綜合調查證據結果，認原審以被告犯罪事證明確，適用
    刑法第309條第1項、第41條第1項，刑法施行法第1條之1第1
    項等規定，並審酌被告僅因網路遊戲細故，即於同隊頻道聊
    天室內，恣意公然出言侮辱告訴人，無濟於紛爭之解決，反
    滋生更多衝突及問題，法治觀念不足，犯後猶否認犯行，復
    未與告訴人達成和解，甚而於原審審理時先要求告訴人向其
    道歉(見原審卷第35頁)，未見自我反省與悔意之態度，又被
    告前無刑事犯罪紀錄(見本院被告前案紀錄表)，兼衡被告之
    品行、犯罪動機、目的(一時失慮)、情節、手段、告訴人所
    受損害，暨其自述大學畢業之智識程度、未婚、之前任直播
    經紀人、目前無業、需照顧父母之家庭經濟生活狀況（見原
    審卷第49頁、本院卷第51頁）等一切情狀，並參酌告訴人及
    檢察官陳述之意見，量處拘役25日，如易科罰金，以新台幣
    1千元折算1日。
　㈡經核原判決之認事用法均無違誤，量刑亦屬妥適。被告林靖
    雨上訴否認犯行，指摘原判決不當。惟查：原判決業依刑法
    第57條各項就卷內證據資料參互審酌，逐一剖析，認定被告
    林靖雨係因網路遊戲細故，於同隊頻道聊天室內，要求告訴
    人提供真實姓名，後隨即具體指名告訴人而公然為上開侮辱
    字詞，足以貶損告訴人名譽之教唆公然侮辱犯行明確，且原
    審已審酌刑法第57條各項事由，在適法範圍內行使其量刑之
    裁量權，核無違法或不當之情形，業經本院詳述如前，是被
    告仍執陳詞否認犯行之上訴，為無理由，應予駁回。
據上論斷，應依刑事訴訟法第368條，判決如主文。　
本案經檢察官葉耀群提起公訴，檢察官許鈺茹到庭執行職務。
中　　華　　民　　國　　111 　年　　7 　　月　　13　　日
                  刑事第十七庭  審判長法　官  鄭水銓
                                      法　官  姜麗君
                                      法　官  黃雅芬
以上正本證明與原本無異。
不得上訴。
                                      書記官  鄭雅云
中　　華　　民　　國　　111 　年　　7 　　月　　13　　日
附錄：本案論罪科刑法條全文　　　　　　　　　　　　　　　
中華民國刑法第309條（公然侮辱罪）：
公然侮辱人者，處拘役或9千元以下罰金。
以強暴犯前項之罪者，處1年以下有期徒刑、拘役或1萬5千元以
下罰金。